臺灣臺北地方法院民事判決　　　　　　　 96年度建字第173號
原　　　告　林威豪即龍銘土木包工業
訴訟代理人　甲○○
被　　　告　丙○○
　　　　　　乙○○
　　　　　　陳億萍即旻欣工程行
　　　　　　　　　　　之2
上列當事人間損害賠償等事件，本院於民國九十六年十二月十七
日言詞辯論終結，判決如下：
    主  文
被告陳億萍即旻欣工程行應給付原告新台幣參萬柒仟陸佰貳拾伍
元及自民國九十六年十二月七日起至清償日止，按年息百分之五
計算之利息。
原告其餘之訴駁回。
訴訟費用由被告陳億萍即旻欣工程行負擔十分之一，其餘由原告
負擔。
本判決原告勝訴部分，原告以壹萬貳仟陸佰元為被告陳億萍即旻
欣工程行供擔保後，得假執行。
原告其餘假執行之聲請駁回。
    事實及理由
一、被告丙○○、陳億萍即旻欣工程行經合法通知，被告丙○○
    未於最後言詞辯論期日到庭，被告陳億萍即旻欣工程行未於
    言詞辯論期日到庭，查無民事訴訟法第三百八十六條各款所
    列情事，爰准原告之聲請，對渠等為一造辯論判決，先予敘
    明。
二、本件原告起訴主張：
（一）台北市政府發包磺港溪壓力箱涵分洪工程予訴外人年豐營
      造股份有限公司（以下簡稱年豐公司）承作，年豐公司即
      將上開工程轉包予被告陳億萍即旻欣工程行施作，被告陳
      億萍即旻欣工程行再於九十四年二月二十日將其中模板部
      分工程轉包予原告施作。
（二）嗣後年豐公司竟於九十年年中遭台北市政府養護工程處解
      約，致使原告所施作之模板工程尚未完工即停工，嗣後上
      開工程由訴外人裕祥營造有限公司（以下簡稱裕祥公司）
      接手承作，被告丙○○、乙○○竟然擅自將原告尚未拆除
      之模板一百一十塊以新台幣（下同）三萬元之低價出售予
      裕祥公司，另將可移動之一百七十塊模板搬運至陽明山工
      地使用。原告於施作上開工程時，所需用之模板、鐵柱、
      角材，均係原告於九十四年二月間向訴外人京紅企業有限
      公司所購買，價款共計七十八萬八千九百五十元，被告丙○○、乙○○上開行為，顯然故意侵害原告之財產權利，
      致原告受有七十八萬八千九百五十元之損害，依據民法第
      一百八十四條第一項、第一百八十五條之規定，被告丙○○、被告乙○○對於原告所受之損害，自應連帶負賠償之
      責。又被告乙○○為被告陳億萍即旻欣工程行之受雇人，
      被告陳億萍即旻欣工程行依據民法第一百八十八條之規定
      ，自應與被告乙○○連帶負賠償責任。
（三）原告施作上開模板工程，工程款共計七十五萬二千五百元
      ，被告陳億萍即旻欣工程行對於上開工程款尚有百分之五
      之保留款即三萬七千六百二十五元尚未給付原告，又被告
      陳億萍即旻欣工程行對於原告施作尚未估驗之工程款九萬
      三千二百四十元亦尚未給付原告，原告爰一併訴請被告陳
      億萍即旻欣工程行應給付上開保留款與工程款共計十三萬
      零八百六十五元。
（四）綜上，原告求為判決：
     1、被告應連帶給付原告七十八萬八千九百五十元及自起訴
        狀繕本送達翌日起至清償日止，按年息百分之五計算之
        利息。
     2、被告陳億萍即旻欣工程行應給付原告十三萬零八百六十
        五元及自起訴狀繕本送達翌日起至清償日止，按年息百
        分之五計算之利息。
     3、原告願供擔保，請准宣告假執行。
三、被告乙○○則辯稱伊原任職年豐公司，於九十四年七月三十
    一日離職，於離職前一再設法通知原告應儘速將堆置於磺港
    溪工地之模板搬離工地，然原告均置之不理，伊離職後，即
    不再參與年豐公司事務，故原告之模板遭運離工地及出售等
    事，伊均不知情等語。
四、被告丙○○未於最後言詞辯論期日到庭，據其之前到庭辯稱
    ：伊係受雇於年豐公司擔任工地主任，於九十四年十月間接
    獲台北市養工處對於上開工程之承辦人王俊雄通知，要求應
    將磺港溪壓力箱涵分洪工程之工程材料與廢棄物等儘速載離
    ，否則將視為廢棄物，伊遂多次通知原本負責該工地之主任
    即被告乙○○、年豐公司負責人王少華以及原告出面處理，
    據王少華表示材料能賣的就賣掉，以所得支付處理費用，被
    告丙○○遂將其中原告尚未拆除之模板一百一十塊以三萬元
    出售予裕祥公司，所得用以支付吊卡車及工人費用，另將可
    移動之一百七十塊模板搬運至陽明山工地，並非原告所稱之
    將模板出售圖利等語。
五、經查：
（一）台北市政府發包磺港溪壓力箱涵分洪工程予年豐公司承作
      ，該公司得標後，將上開工程轉包予被告陳億萍即旻欣工
      程行，被告陳億萍即旻欣工程行於九十四年二月二十日將
      上開工程其中模板部分轉由原告施作，原告旋即施作。
（二）嗣後豐年公司於九十四年七月份遭台北市政工務局養護工
      程處解約，原告因此停工。之後上開工程由裕祥公司接手
      承作。
    以上事實，為兩造所不爭執，先予確認。
六、其次，原告雖主張被告乙○○、丙○○擅自將其所有放置於
    上開工地之模板出售，係侵害原告之財產權，原告因此受有
    七十八萬八千九百五十元之損害，則為被告乙○○、丙○○
    所不承認，並以前揭情詞置辯。按因故意或過失，不法侵害
    他人之權利者，負損害賠償責任。民法第一百八十四條第一
    項前段有明文規定，是侵權行為損害賠償責任係以行為人之
    故意或過失不法行為為構成要件。又按當事人主張有利於己
    之事實者，就其事按當事人主張有利於己之事實者，就其事
    實有舉證之責任，民事訴訟法第二百七十七條前段有明文規
    定。又按民事訴訟如係由原告主張權利者，應先由原告負舉
    證之責，若原告先不能舉證，以證實自己主張之事實為真實
    ，則被告就其抗辯事實即令不能舉證，或其所舉證據尚有疵
    累，亦應駁回原告之請求。最高法院亦著有十七年上字第九
    一七號判例要旨可資參照。經查：
（一）年豐公司之魏姓監工告知可將模板出售予接手之承包業者
      ，原告之實際工地負責人即甲○○亦表同意，故於停工後
      並未將模板搬離工地。嗣後年豐公司之工地主任魏明宗於
      94年7月底開始，曾經打過數次電話予甲○○，請其至現
      場處理模板，甲○○雖然答應，但至同年八月中，魏明宗
      離開該工地時，仍遲未處理等情，業據魏明宗、甲○○於
      台灣台北地方法院檢察署95年度偵字第20980號偵查案件
      中證述歷歷，有上開卷宗可稽。又台北市政府養工處於解
      約後，曾經二次要求年豐公司將上開工地所遺留之材料、
      機具、設備等，於九十四年九月十五日、十月三十一日前
      搬離，否則依約視為拋棄，由養工處取得所有權一事，亦
      有該處九十四年九月六日、十月十九日書函各一份為證。
      是被告丙○○辯稱係因為原告遲未將上開模板等搬離工地
      ，同時台北市政府養工處又一再催促年豐公司應將上開模
      板搬離工地，伊始雇工將尚未拆除之模板出售予裕祥公司
      ，同時將可移動之一百七十塊模板搬離工地等情，被告乙○○辯稱伊於九十四年七月三十一日離職前一再設法通知
      原告應儘速將堆置於工地之模板搬離，然原告均置之不理
      等情，應屬可採。
（二）承上所述，被告丙○○雖將原告所有之上開模板出售以及
      搬離工地，然其係因原告遲遲未將上開模板搬離工地現場
      ，且台北市政府養工處一再催促年豐公司應儘速清理現場
      所致，難謂被告丙○○對此有何故意或過失之不法行為可
      言。此外，原告亦未舉證證明被告乙○○與被告丙○○共
      同為上開出售以及搬運模板之行為，是原告主張被告乙○○共同與被告丙○○為上開行為，即非有據。
（三）此外，原告雖主張伊因上開模板遭被告丙○○、乙○○等
      人出售與搬離工地，受有七十八萬八千九百五十元之損害
      ，並提出應收帳款單一份為證，然查，原告已經自承上開
      帳款包括原告施作上開工程時所需之模板、鐵柱及角材等
      ，並非僅為購買模板之費用，而依據該份單據觀之，明細
      包括舊鐵柱、舊鐵角材、角材、角材柳安、角材KP、舊角
      材、舊清水模、模角、合板、窗料等，實難以遽而認定上
      開帳款即為上開模板之價值，或者即為原告因此所受之損
      害。此外，原告並未能舉證證明其受有上開金額之損害。
（四）綜上，原告本於侵權行為之法律關係，請求被告連帶給付
      七十八萬八千九百五十元及利息，為無理由。
七、再者，就原告請求被告陳億萍即旻欣工程行給付工程保留款
    即三萬七千六百二十五元與利息部分，原告已提出發票五張
    為證，尚可採信。至原告雖另請求被告陳億萍即旻欣工程行
    給付原告施作尚未估驗之工程款九萬三千二百四十元，然原
    告並未提出證據以實其說，依據上開關於舉證責任之法則，
    本院對此即無從為有利於原告之認定。
八、綜上所述，原告前開主張，應以其中請求被告陳億萍即旻欣
    工程行給付工程保留款三萬七千六百二十五元及自九十六年
    十二月七日起至清償日止，按年息百分之五計算之利息，為
    有理由，應予准許，逾此部分，為無理由，應予駁回。
九、原告陳明願供擔保，請准宣告假執行，就原告勝訴部分，經
    核並無不合，爰酌定相當之金額准許之，就原告敗訴部分，
    其假執行之聲請即失所附麗，應併予駁回。又本案事證已臻
    明確，原告與被告丙○○、乙○○之其餘主張與攻擊防禦方
    法，經核均與本案判決結果無影響，爰不一一予以審酌，附
    此說明。
據上論結，本件原告之訴為一部有理由，一部無理由，依民事訴
訟法第三百八十五條第一項前段、第七十九條前段、第三百九十
條第二項，判決如主文。
中　　華　　民　　國　　96　　年　　12　　月　　31　　日
                  民事第四庭    法　官　匡偉
以上正本係照原本作成
如對本判決上訴，須於判決送達後20日內向本院提出上訴狀
中　　華　　民　　國　　96　　年　　12　　月　　31　　日
                    　　　　　　書記官　陳莉庭
